【裁判字號】    89,訴,848
【裁判日期】    900111
【裁判案由】    分割共有物
【裁判全文】
臺灣彰化地方法院民事判決  八十九年度訴字第八四八號
    原      告  甲○○○
    訴訟代理人  乙○○
    被      告  葉  修
                葉  局
                己○○
                庚○○
    訴訟代理人  丁○○
    被      告  戊○○○
                丙○○
    訴訟代理人  葉捷忠
右當事人間請求分割共有物事件，本院判決如左：
    主      文
兩造共有坐落彰化縣田尾鄉○○○段第二六三地號、地目田、面積０．三六八一公頃
、同地段第二六三之二地號、地目田、面積０．一九八八公頃、同地段二六二之一地
號、地目田、面積０．０二八三公頃、同地段第二六二之二地號、地目田、面積０．
０一四九公頃等土地准予合併分割，其分割方法，如附圖所示編號Ａ、Ｂ部分面積各
為０．一九八八、０．００四六公頃分歸原告取得，編號Ｃ部分面積０．０三三九公
頃分歸被告戊○○○取得，編號Ｄ部分面積０．０四二四公頃分歸被告葉  局取得，
編號Ｅ、Ｊ部分面積各為０．０二三三、０．０一０六公頃分歸被告葉捷忠取得，編
號Ｆ部分面積０．００八四公頃分歸被告丙○○取得，編號Ｇ部分面積０．０四二四
公頃分歸被告葉  修取得，編號Ｈ、Ｋ部分面積各為０．０三八０、０．００四三公
頃分歸被告庚○○取得，編號Ｉ、Ｌ部分面積各為０．一七五一、０．０二八三公頃
分歸被告己○○取得。
訴訟費用由兩造依附表所示應有部分負擔。
    事      實
甲、原告方面：
  一、聲明：如主文所示。
  二、陳述：坐落彰化縣田尾鄉○○○段第二六三地號、地目田、面積０．三六八一
      公頃、同地段第二六三之二地號、地目田、面積０．一九八八公頃、同地段二
      六二之一地號、地目田、面積０．０二八三公頃、同地段第二六二之二地號、
      地目田、面積０．０一四九公頃等四筆土地，為兩造所共有，應有部分如附表
      所示，兩造間就共有土地不能協議分割，又無因物之使用目的不能分割，或約
      定不分割之情形，為此訴請原物合併分割，並提出附圖所示之分割方案。
  三、證據：提出土地登記簿謄本四份為證，並聲請勘驗現場及測量。
乙、被告方面：均同意將四筆土地合併分割及原告所提之分割方案。
    理      由
一、本件原告主張坐落彰化縣田尾鄉○○○段第二六三地號、地目田、面積０．三六
    八一公頃、同地段第二六三之二地號、地目田、面積０．一九八八公頃、同地段
    二六二之一地號、地目田、面積０．０二八三公頃、同地段第二六二之二地號、
    地目田、面積０．０一四九公頃等四筆土地，為兩造所共有，應有部分如附表所
    示等情，業據其提出土地登記簿謄本為證，且為被告所不爭執，自堪信為真實。
    兩造間既無不分割之約定，亦無因物之使用目的不能分割之情形，就分割方法又
    不能達成協議，且被告均同意將系爭土地予以合併分割。從而，原告訴請准予原
    物合併裁判分割，揆諸民法第八百二十四條第二項第一款規定，核無不合，應予
    准許。
二、查系爭土地上僅有農作物並無任何建物，且系爭第二六三、二六三之二、二六二
    之一三筆土地與第二六二之二地號土地間相隔一條八公尺寬之富農路，業據本院
    勘驗現場屬實，並有本院勘驗筆錄及彰化縣北斗地政事務所八十九年十月三十日
    複丈成果圖附卷可稽。按法院定分割方法時，必須考量兩造之利益、意願，由土
    地上建物現況、各共有人原使用位置、分割後各共有人分得土地之方整及利用價
    值，予以衡量。本件系爭土地依附圖所示之方法合併分割後，共有人個別取得之
    部分均面臨富農路，得予通行，且被告均同意依該分割方案予以分割，因此依附
    圖所示之方案分割並未影響兩造之權益，故本院認如附圖案所示分割方案，分割
    後有利日後土地利用，應足採用，乃爰判決如主文所示。
三、又本件係因分割共有物而涉訟，被告之行為可認按當時之訴訟程度為伸張或防禦
    權利所必要，故由勝訴之原告亦負擔一部分訴訟費用，併此敘明。
四、結論：原告之訴為有理由，依民事訴訟法第三百八十五條第一項前段、第八十一
    條第二款、第八十五條第二項，判決如主文。
中      華      民      國    九十      年      一      月      十一    日
                                       臺灣彰化地方法院民事第一庭
~B法      官  黃倩玲
附表
┌────┬─────┐
│共有人  │應有部分  │
├────┼─────┤
│甲○○○│十八分之六│
├────┼─────┤
│戊○○○│十八分之一│
├────┼─────┤
│葉  局  │七二分之五│
├────┼─────┤
│葉捷忠  │十八分之一│
├────┼─────┤
│丙○○  │七二分之一│
├────┼─────┤
│葉  修  │七二分之五│
├────┼─────┤
│庚○○  │七二分之五│
├────┼─────┤
│己○○  │十八分之六│
└────┴─────┘
右為正本係照原本作成。
向本院判決上訴應於判決送達後二十日內向本院提出上訴狀。
~B法院書記官  彭月美
中      華      民      國    九十      年      一      月      十一    日


司法院資訊處製作；財團法人民間司法改革基金會備份。
